臺灣高等法院臺中分院刑事判決　　 　　　　　民國九十三年度上訴字第二一○號
　　上　訴　人
　　即　被　告　甲○○
　　選任辯護人　林益輝
右上訴人因違反槍砲彈藥刀械管制條例案件，不服臺灣台中地方法院中華民國九十二
年十二月十七日第一審判決（民國九十二年度訴字第一七四四號，起訴案號：臺灣台
中地方法院檢察署民國九十二年度偵字第七四六一號），提起上訴，本院判決如左：
    主      文
原判決撤銷。
甲○○未經許可，製造可發射子彈具有殺傷力之改造玩具手槍，未遂，處有期徒刑
年，併科罰金新臺幣陸萬元，罰金如易服勞役，以新台幣玖佰元即銀元佰元折算壹
日。
改造玩具手槍壹把、槍管成品貳支、改造空彈殼陸顆均沒收。
    事      實
一、甲○○前於民國（下同）九十二年年初，在臺中市○○路路邊攤販，以新台幣六
    千五百元之價格購買仿義大利貝瑞塔廠八四型半自動手槍製造具殺傷力之玩具手
    槍壹把、子彈一顆，明知可發射子彈具有殺傷力之玩具手槍及子彈，非經中央主
    管機關許可，不得製造、持有，竟仍未經許可，約於同年三、四月間，在其工作
    之臺中市北屯區永和巷三三之九號工廠，以工廠中之車床機器，著手依前開仿義
    大利貝瑞塔廠半自動手槍製造玩具手槍之塑膠槍管尺寸磨製金屬槍管，欲將該槍
    管製造成可發射子彈具殺傷力之改造手槍，其中改造手槍之金屬槍管前後已完成
    二支，其中已購買之子彈則有一顆已具殺傷力，另自行製造之六顆因尚未完成而
    不具殺傷力，甲○○並將上開改造之金屬槍管及子彈成品、半成品放置於上揭鐵
    工廠內，未經許可而持有之。嗣於同年四月月二日二十三時許，為警持搜索票在
    上開鐵工廠內查獲，並扣得甲○○所有之土造金屬槍管二支、經改造尚未具殺傷
    力之空彈殼六顆。甲○○並隨即帶同員警至其臺中市○○○街十二之三號三樓租
    住處，起出置放於衣櫃內之上開玩具手槍一把、子彈一顆，迨一行人輾轉回到鐵
    工廠內，再由甲○○將該玩具手槍拆解後，更換其製作之金屬槍管，其尺寸恰相
    吻合，經送內政部警政署刑事警察局鑑定結果，亦以該送鑑槍枝，係由玩具手槍
    換裝土造金屬槍管而成之改造手槍，機械性能良好，認具殺傷力。
二、案經臺中市警察局移請臺灣臺中地方法院檢察署檢察官偵查起訴。
    理      由
一、訊據上訴人即被告甲○○就有於右揭時間，在其工作之鐵工廠內為警查獲改造金
    屬槍管二支、及空彈殼六顆，此等槍管、子彈半成品均為其所製作之事實均坦承
    不諱，惟矢口否認有何違反槍砲彈藥刀械管制條例之犯行，辯稱：扣案之仿義大
    利貝瑞塔廠半自動具殺傷力之玩具手槍一把、子彈一顆並非伊所有，係伊友人林
    秋明所購，而伊製作金屬槍管僅係出於一時好奇，並未想過要將之置換於玩具手
    槍上作成具殺傷力之改造槍枝，案發當天，伊先於工廠內為警查獲金屬槍管，之
    後員警硬要其交出槍枝主體，伊才帶同員警回到租屋處，嗣伊室友林秋明即從房
    間內取出玩具手槍一把，伊再回到工廠後，將該玩具手槍拆解，更換其所製作之
    金屬槍管，伊也不知為何尺寸竟恰好吻合；該把玩具手槍經鑑定結果雖具殺傷力
    ，惟鑑定機關並未於鑑定報告中詳列具體數據及送鑑子彈之穿透力若干，以為認
    定具殺傷力之理由，該鑑定報告之結論自無可採，不得為認定伊犯行之依據各等
    語。惟查：
（一）被告於右揭時地為警查獲其製作之金屬槍管二支、另持有具殺傷力之玩具手槍
      一把、子彈一顆（以上二部分經鑑定均具殺傷力）及空彈殼六顆之事實，業經
      上訴人即被告於偵審時自白不諱，核與證人即執行本件勤務之員警陳世明、陳
      金秋於原審法院證述之情節相符（見同院卷第三三頁、第九三頁至第九八頁、
      第一０三頁至第一０四頁），並有扣案之玩具手槍一把、金屬槍管二支、子彈
      一發及空彈殼六顆可資佐證，堪認被告確有於工作之鐵工廠內，利用車床機器
      磨製金屬槍管三支及空彈殼子彈六顆之情甚明。
（二）被告雖否認有何改造槍枝之意圖，證人即被告室友林秋明亦於原審法院證稱該
      玩具手槍本係伊所購買，並非被告所有，案發當日係伊自房間內取出該玩具手
      槍，被告並不知情伊有購入該玩具手搶，亦未聽聞被告有何改造手槍之舉云云
      （見同院卷第三五頁至第三七頁）；然若非被告自承其事前購得仿義大利貝瑞
      塔廠半自動手槍製造之玩具手槍一把，子彈一顆（見偵卷第六十七頁），嗣依
      該玩具手槍之塑膠槍管尺寸磨製金屬槍管，欲將該玩具手槍更換金屬槍管而製
      造成可發射子彈具殺傷力之改造手槍，為何嗣經員警於其租屋處所起出之槍枝
      主體經被告拆解後，更換其製作之金屬槍管，其尺寸竟能恰相吻合，且併將查
      扣子彈經送內政部警政署刑事警察局鑑定結果，復以該改造手槍機械性能良好
      且擊發功能正常而認具殺傷力，子彈一顆認係由土造金屬彈殼加裝直徑約八點
      九ｍｍ金屬彈頭而成之土造子彈，經實試射，可擊發，認具殺傷力（見偵查卷
      第二五頁以下所附內政部警政署刑事警察局九十二年六月五日刑鑑字第０九二
      ００六八五四二號槍彈鑑定書及原審法院卷第七六頁所附該局九十二年十月八
      日刑鑑字第０九二０一八三五四七號函參照），是證人林秋明之證詞，既與前
      揭客觀事證未符，足徵其證言係事後迴護被告所為附和串飾之詞，不足採信。
      又證人即被告友人陳志勳固於原審法院訊問時證稱：被告於案發當時確有打過
      三通對話予伊，詢問伊有無玩具手槍等語（見同院卷第三七頁），被告並提出
      當日通話明細清單為證（見同院卷第四一頁），惟縱證人所述為真，適足以證
      明被告欲掩飾其罪行，不願直接交出所欲改造之槍枝主體，是證人陳志勳此部
      分證詞，當不足據為被告有利認定之憑採。前揭槍彈（即其中購買之一顆）均
      具殺傷力己有鑑定書在卷為憑（見偵卷第二十五頁至三十一頁），其請再送鑑
      定，本院認已無必要。
（三）另被告於前開工廠內所遭查扣之子彈成品一發，經送請內政部警政署刑事警察
      局檢驗結果，該局以「‧‧‧為顧及鑑識人員之安全、儀器不受損之情形下，
      且又可做出正確、客觀之鑑驗，故本局現行對於土、改造子彈之鑑驗方式，係
      採性能檢驗法輔以試射法為之；其中性能檢驗法包含檢視子彈各部分（如彈頭
      、彈殼等材質）‧‧‧以檢測子彈之結構、功能完整與否；再以實際試射採樣
      送鑑土、改造子彈三分之一，以試射台試射，視其可否擊發，如可擊發，則可
      推定該子彈之結構完整，且底火、火藥未受潮失效，加上各鑑定人之專業知識
      及實務經驗綜合研判，排除不具殺傷力之情形（如雖可擊發，但其拋射體之動
      能不足等情形，來認定子彈是否具有殺傷力。本案子彈經上述方法鑑驗其結構
      、功能完整且經實際試射可擊發，且無不具殺傷力之情形」，認定扣案之子彈
      一發具殺傷力，有該局前開九十二年六月五日刑鑑字第０九二００六八五四二
      號槍彈鑑定書及九十二年十月八日刑鑑字第０九二０一八三五四七號函在卷可
      稽（見偵查卷第二五頁以下、原審法院卷第七六頁反面）。被告辯詞雖對刑事
      警察局之鑑定報告有所質疑；惟槍彈等物須依賴專門鑑定單位，以專門之器械
      做專業之鑑驗，並非一般人依常理判斷所能得知結果，而鑑驗之方法及程序為
      何，並非法院應干涉或指定，對於鑑驗結果之報告，必有專門學識者始能全然
      瞭解，被告要求鑑驗結果應詳列數據，並無必要。且鑑定機關對於槍彈試射結
      果，固然必有一個具體數據值作為是否具殺傷力之認定標準，然於提供法院參
      考之鑑驗報告結果中詳列與否，對於案情及被告犯行之認定並無影響，只要鑑
      驗之結果具殺傷力，即符合槍砲彈藥刀械管制條例第十二條規定之犯罪構成要
      件，而涉犯其刑責。
（四）綜上所述，被告所為之辯解，無非事後卸責之詞，不足採信。本件事證已臻明
      確，其犯行堪以認定。
二、本件被告甲○○未經許可著手改造可發射子彈之玩具手槍及子彈，其中改造手槍
    部分，因係經查獲後始將槍管固定安置於玩具手槍之槍身上，此業據證人陳世明
    、陳金秋於原審法院證述明確，已如前述，是其改造槍枝之作為仍屬未遂階段；
    另購買之子彈一發經送請鑑定試射結果可擊發具殺傷力，其餘改造之子彈則因不
    具子彈完整結構而不具殺傷力，該部分屬未遂階段，核被告甲○○所為，其改造
    槍彈部分係犯槍砲彈藥刀械管制條例第十一條第五項、第一項之製造可發射子彈
    具有殺傷力之改造玩具手槍未遂罪及同法條例第十二條第五項第一項之未經許可
    製造子彈未遂罪。其未經許可製造手槍、子彈未遂二罪間為一行為觸犯數罪名之
    想像競合犯，應從一重之未經許可製造可發射子彈具有殺傷力之改造玩具手槍未
    遂罪處斷。檢察官就被告改造手槍子彈部分認係槍砲彈藥刀械管制條例第十一條
    第一項、同條例第十二條第一項之既遂犯，依前開說明，容屬誤會，惟因行為既
    遂、未遂僅係犯罪狀態之不同，而非處罰之獨立規定，不生變更起訴法條之問題
    。另被告未經許可持有其他有殺傷力之玩具手槍所犯同條例第十一條第四項及未
    經許可持有具有殺傷力之子彈罪，係犯同條例第十二條第四項之罪，以上所犯二
    罪，其間為一行為觸犯數罪名，為想像競合犯應從一重之同條例第十一條第四項
    之未經許可持有其他有殺傷力之玩具手槍罪，此部分雖未經檢察官起訴，但其與
    前揭未經許可製造可發射子彈具有殺傷力之改造玩具手槍、子彈未遂罪間，屬連
    續犯裁判上一罪關係，本院自得併予審判，又上揭從重處斷之未經許可製造可發
    射子彈具有殺傷力之改造玩具手槍未遂罪，與未經許可持有其他有殺傷力之玩具
    手槍罪間，互有方法結果之牽連關係，應從一重之未經許可製造可發射子彈具有
    殺傷等之改造玩具手槍未遂罪處斷，並依刑法第二十六條前段之規定按既遂犯之
    刑減輕之。原判決予以論罪科刑，固非無見，惟上訴人即被告係於九十二年年初
    在台中市○○路路邊攤販處，購得上揭仿製之玩具手槍一把及具殺傷力之子彈一
    顆，非取自於證人林秋明，其事實之認定及法律之適用，均容有出入，上訴人上
    訴仍執陳詞否認犯罪，指摘原判決不當，非有理由，惟原判決既有上述可議之處
    ，應予撤銷原判決，爰審酌被告前無前科，素行尚佳，有臺灣高等法院被告全國
    前案紀錄表在卷可查，惟未慮及具殺傷力之改造手槍乃屬高度危險物品，擅自製
    造並持有該物影響社會治安甚鉅，動輒可致人傷亡，並酌量被告之生活狀況、犯
    罪之動機、目的、手段，及其犯罪後態度等一切情狀，量處如主文第二項所示之
    刑，並就併科之罰金刑部分，諭知易服勞役之折算標準。扣案之改造玩具手槍一
    把，經送鑑結果，認具殺傷力，已見前述，是該改造之玩具手槍已具違禁物之性
    質，無論是否屬被告所有，應依刑法第三十八條第一項第一款之規定沒收之；至
    前開具殺傷力之子彈一發，因試射擊發而已失違禁物性質，故不併為沒收之諭知
    。至於扣案之其餘金屬槍管二支與空彈殼六顆，雖僅係槍枝之零組件及因不具子
    彈完整結構而不具殺傷力，非屬違禁物，惟係被告所有供其製造槍枝及子彈犯行
    所用之物，已據被告供陳明確（見原審法院卷第二０頁），並經本院認定如前，
    依刑法第三十八條第一項第二款之規定，併予宣告沒收。
三、據上論斷，應依刑事訴訟法第三百六十九條第一項前段、第三百六十四條、第二
    百九十九條第一項前段，槍砲彈藥刀械管制條例第十一條第五項、第一項、第四
    項，第十二條第五項、第一項、第四項，刑法第十一條前段、第五十五條、第二
    十六條前段、第四十二條第二項、第三十八條第一項第一、二款，罰金罰鍰提高
    標準條例第二條，判決如主文。
本案經檢察官乙○○到庭執行職務。
中      華      民      國      九十三  年      三      月      三十一  日
                                臺灣高等法院臺中分院刑事第六庭
                                      審判長法  官  李  文  雄
                                            法　官　陳  秀  
                                            法  官　陳　嘉　雄
右正本證明與原本無異。
如不服本判決應於收受送達後十日內向本院提出上訴書狀，其未敘述上訴之理由者並
得於提起上訴後十日內向本院補提理由書（均須按他造當事人之人數附繕本）。
                                            書記官  陳  信  和
中      華      民      國      九十三  年      四      月      一      日
                                                                        Ａ
